【裁判字號】    99,審聲,48
【裁判日期】    990222
【裁判案由】    聲明異議
【裁判全文】
臺灣臺北地方法院民事裁定              99年度審聲字第48號
異  議  人  丁○○
相  對  人  戊○○
            己○○
            丙○○
            甲○○
            乙○○
上列異議人對於本院提存所民國98年12月29日(98)存智字第4163
號函所為准許相對人聲請更正本院98年度存字第4163號之提存原
因及事實之處分，提出異議，本院裁定如下：
    主  文
異議駁回。
    理  由
一、本件異議意旨略以：相對人雖於民國98年11月6日對伊為是
    否行使優先承買權之通知，惟郵局未張貼送達是項存證信函
    之招領通知，送達並不合法。又相對人所為通知未逐一載明
    買賣價金、付款條件、稅金及費用負擔等事項，未生通知行
    使優先承買權通知之效力，相對人據以辦理清償提存，自難
    謂合法。再者，伊接獲相對人98年12月25日存證信函後，旋
    即於99年1月4日函覆行使優先承買權之意旨，相對人以伊未
    行使優先承買權而將價金提存，核與事實不符，本院提存所
    逕予辦理清償提存，於法顯有違誤。為此對98年12月29日98
    年度存智字第4163號函聲明異議等語。
二、按提存事件係屬非訟程序，提存所僅得就形式上之程式為審
    查，凡提存人主張之原因事實合於提存法第9條及其施行細
    則第3條規定審查之範圍，即應准予提存，而有關實體之原
    因事實，提存所並無權為審查及認定。又清償提存，關於提
    存原因之證明文件，無庸附具，提存法施行細則第20條第5
    款亦有明文。是以，清償提存是否依債務本旨而發生清償效
    力，及有無實體法律關係存在而涉訟時，應由受訴法院依法
    審認之，並非於提存時由提存所認定。經查：本件提存人即
    相對人以異議人逾期未行使優先承買權，對於分得之價金又
    受領遲延為由，將異議人之價金新臺幣344萬8127元予以提
    存，已經相對人於本院98年度存字第4163號提存書及98年12
    月29日(98)存智字第4163號函之提存原因及事實欄載明，形
    式上應已符合提存法第9條及施行細則第3條之規定。縱異議
    人主張之事實屬實，亦為有關兩造間權利義務之實體爭執，
    依前開說明，自不在提存所得以審究之範圍內，從而本院提
    存所所為准予提存及准予更正提存原因及事實之處分洵無不
    當。本件異議非有理由，應予駁回。
三、據上論結，本件聲明異議為無理由，依提存法第25條第1項
    ，裁定如主文。
中    華    民    國    99    年    2     月    22    日
                  民事第六庭    法  官  許純芳
以上正本係照原本作成
如對本裁定抗告，須於裁定送達後10日內向本院提出抗告狀，並
繳納抗告費新臺幣1,000元
中    華    民    國    99    年    2     月    22    日
                                書記官  陳怡君

司法院資訊處製作；財團法人民間司法改革基金會備份。
